【裁判字號】    98,審事聲,144
【裁判日期】    990129
【裁判案由】    返還提存物
【裁判全文】
臺灣臺北地方法院民事裁定           98年度審事聲字第144號
異  議  人  青年中國黨
法定代理人  丁○○
代  理  人  丙○○
相  對  人  乙○○
            甲○○
上列當事人間請求返還提存物事件，異議人對於本院民國98年10
月14日所為之98年度審司聲字第2711號裁定提起異議，本院裁定
如下：
    主  文
異議駁回。
    理  由
一、按返還擔保金，依民事訴訟法第106條準用第104條之規定，
    須符合：(一)應供擔保之原因消滅者；(二)供擔保人證明受擔保
    利益人同意返還者；(三)訴訟終結後供擔保人證明已定20日以
    上之期間催告受擔保利益人行使權利而未行使，或法院依供
    擔保人之聲請，通知受擔保利益人於一定期間內行使權利並
    向法院為行使權利之證明而未證明者之要件，法院始得裁定
    返還擔保金。惟債務人為免為或撤銷假扣押所提供之擔保，
    係擔保債權人因免為假扣押或撤銷假扣押所應受之損害，必
    待債權人無損害發生，或債務人本案勝訴確定，或就所生之
    損害已經賠償時，始得謂「應供擔保之原因消滅」，此有最
    高法院53年度台抗字279號判例、臺灣高等法院92年抗字第
    2474號裁定足資參照。
二、異議意旨略以：異議人與相對人間清償債務事件，異議人前
    遵本院80年度全字第1991號民事裁定為提供擔保撤銷假扣押
    ，曾提供新台幣300萬元為擔保金，並以本院80年度存字第
    4955號提存事件提存在案；茲因對債務之清償已作成協議書
    ，債務業已清償完畢，應供擔保原因消滅，對相對人已無損
    害發生，且異議人於民國98年6月20日寄發郵局存證信函，
    通知相對人提出返還提存物同意書，至今已過4個多月，相
    對人依然無回應，依民事訴訟法第104條第1項第3款已符合
    返還提存物要件，爰依法提出異議等語。
三、經查，本件異議人僅泛稱本件應供擔保之原因已消滅，惟未
    敘明符合應供擔保原因已消滅之具體原因事實及證明，形式
    上尚難認已合於得聲請返還提存物之要件。本院於98年10月
    7日發文通知異議人於5日內提出主張「應供擔保原因消滅」
    、「訴訟終結」之具體原因事實及相關證明，聲請人雖提出
    協議書等資料，然觀諸協議書內容係屬相對人乙○○與異議
    人之法定代理人熊愷間之爭議，究與本件假扣押事件無涉；
    另依民事訴訟法第104條第3項規定「訴訟終結後，供擔保人
    證明已定20日以上之期間，催告受擔保利益人行使權利而未
    行使，或法院依供擔保人之聲請，通知受擔保利益人於一定
    期間內行使權利並向法院為行使權利之證明而未證明」、提
    存法第17條第1項第3款規定「受取權人同意返還」者，即得
    聲請該管法院提存所返還提存物，惟依「辦理提存及領取提
    存物（款）須知」乙第1項第3款依取回原因應提出之證明文
    件第12目「清償提存之受取權人同意返還提存物」應提出之
    證明文件：「提出受取權人出具之同意書及其印鑑證明，如
    為法人或其他團體者，並應提出法人或團體證明文件及其代
    表人或管理人身分證明文件，或提存人偕同受取權人攜帶國
    民身分證到提存所製作同意之筆錄」，始可取回擔保物。異
    議人雖提出郵局存證信函催告相對人提出同意書，惟相對人
    並未出具同意書及其印鑑證明，異議人自無從依上開規定向
    本院提存所取回擔保物，則其聲請法院裁定返還該擔保物，
    於法不合。從而，異議人指摘原裁定不當，求予廢棄，為無
    理由，應予駁回。
中    華    民    國    99    年    1     月    29    日
                  民事第六庭    法  官  黃柄縉
以上正本係照原本作成
如對本裁定抗告須於裁定送達後10日內向本院提出抗告狀，並繳
納抗告費新臺幣1,000元
中    華    民    國    99    年    1     月    29    日
                                書記官  洪仕萱

司法院資訊處製作；財團法人民間司法改革基金會備份。
